臺灣新竹地方法院民事裁定
111年度抗字第41號
抗  告  人  王其軒  



相  對  人  劉思妘  
上列抗告人與相對人間因本票裁定事件，抗告人對於中華民國11
1年6月21日本院111年度票字第307號裁定提起抗告，本院裁定如
下：
    主  文
抗告駁回。
抗告程序費用新臺幣壹仟元由抗告人負擔。
    理  由
一、相對人於原審聲請意旨略以：相對人執有抗告人簽發如附表
    編號1至3所示本票3紙(下合稱系爭本票)，均已屆期，經提
    示未獲付款，且屢為催討，仍未蒙置理，爰依票據法第123
    條、非訟事件法第194條規定提出系爭本票，聲請裁定准予
    強制執行等語。
二、抗告意旨略以：系爭本票未記載到期日，且相對人未為提示
    票據原本之程序，核與票據之提示性、繳回性之性質不同，
    難認已踐行提示而得行使追索權，是相對人之聲請尚難謂合
    法。為此提起抗告，請求原裁定廢棄、駁回相對人之聲請等
    語。
三、按執票人向本票發票人行使追索權時，得聲請法院裁定後強
    制執行。票據法第123條定有明文。次按本票未載到期日者
    ，視為見票即付；本票之發票人或背書人，得為免除作成拒
    絕證書之記載；發票人為前項記載時，執票人得不請求作成
    拒絕證書，而行使追索權；本票上雖有免除作成拒絕證書之
    記載，執票人仍應於所定期限內為付款之提示，但票據債務
    人若抗辯執票人未為提示者，應負舉證之責。票據法第120
    條第2項、第124條準用同法第94條第1項、第2項前段、第95
    條規定甚明。又本票既載明免除作成拒絕證書，則執票人聲
    請裁定准予強制執行時，自毋庸提出已為付款提示之證據，
    發票人如主張執票人未為提示，依票據法第124條準用同法
    第95條但書之規定，應由其負舉證之責。末按本票是否確經
    執票人提示，乃關係執票人得否行使追索權，係屬實體問題
    ，應由票據債務人另行提起訴訟，以資解決（最高法院93年
    度台抗字第83號裁定意旨參照）。
四、經查，依原審卷附相對人所提出之系爭本票影本所示(見原
    審卷第9頁至第11頁)，系爭本票上均有抗告人名義之簽名字
    跡與捺印，而本票准許強制執行之裁定，係屬非訟事件裁定
    ，為裁定之法院僅就本票為形式上審查，以決定強制執行許
    可與否，並無確定實體上法律關係存否之效力，為裁定之法
    院亦無從為實體法律關係之認定。原審就系爭本票是否具備
    形式要件，依非訟事件程序為形式上之審查，認系爭本票並
    未欠缺本票應記載之事項，即無票據無效之情形存在，而為
    准予強制執行之裁定，經核並無違誤。至抗告人主張系爭本
    票未記載到期日，且相對人未為提示票據原本之程序，難認
    已踐行提示而得行使追索權等語。惟查，系爭本票未載到期
    日，依票據法第120條第2項規定，視為見票即付之本票，並
    非見票後定期付款之本票，且系爭本票既均記載「本本票免
    除作成拒絕證書」之字樣，有系爭本票影本可憑，依前開規
    定及說明，相對人於聲請本票准予強制執行裁定時，自毋庸
    提出已為付款提示之證據，僅主張提示不獲付款，即為已足
    。反之，抗告人如主張相對人未為付款之提示，應就相對人
    即執票人未提示本票負舉證之責，然抗告人僅空言為上開主
    張，並未提出任何足資證明相對人未為付款提示之證據，是
    其所辯已非可採。況本票經提示與否之爭議，屬執票人即相
    對人得否行使追索權之實體問題，亦屬實體上法律關係之爭
    執事項，應由抗告人另循實體訴訟程序解決，非本件非訟程
    序所得審究。從而，原裁定於法並無違誤，抗告意旨指摘原
    裁定不當，求予廢棄，為無理由，應予駁回。
五、據上論結，本件抗告為無理由，依非訟事件法第46條、第21
    條第2項、第24條第1項，民事訴訟法第495條之1第1項、第4
    49條第1項、第95條、第78條，裁定如主文。
中　　華　　民　　國　　111 　年　　9 　　月　　12　　日
                  民事第一庭  審判長法　官  李珮瑜
　　　　　　　　　                  法  官  張百見
　　　　　　　　　                  法  官  王凱平
以上正本係照原本作成。　　　　　　　　　
如不服本裁定，僅得於收受本裁定正本送達後10日內，以適用法
規顯有錯誤為理由，向本院提出再抗告狀，（須附繕本一份及繳
納再抗告裁判費新台幣1,000元）。
中　　華　　民　　國　　111 　年　　9 　　月　　12　　日
                                    書記官 王恬如
　　　　　　　　　　　　　　　 
附   表                                         111年度抗字第41號       編號 發票日 （民國） 票面金額(新臺幣) 到期日 利息起算日(至清償日止) 本票號碼 備考 1 110年5月8日 22萬5000元 未記載 110年5月8日 WG0000000  2 110年5月8日 4萬8000元 未記載 110年5月8日 WG0000000  3 110年4月9日 13萬元 未記載 110年4月9日 WG0000000